【裁判字號】    98,訴,543
【裁判日期】    990913
【裁判案由】    損害賠償
【裁判全文】
臺灣桃園地方法院民事判決               98年度訴字第543號
原      告  丙○○
            戊○○
共      同
訴訟代理人  陳化義律師
受  告知人  新光產物保險股份有限公司
法定代理人  甲○○
訴訟代理人  庚○○
被      告  己○○
訴訟代理人  李承訓律師            午
            陽文瑜律師
            袁健峰律師
複  代理人  許姿萍律師
上列當事人間請求損害賠償事件，於民國99年8 月30日言詞辯論
終結，本院判決如下：
    主  文
原告之訴及其假執行聲請均駁回。
訴訟費用由原告負擔。
    事  實  及  理  由
壹、程序方面：
    按當事人得於訴訟繫屬中，將訴訟告知於因自己敗訴而有法
    律上利害關係之第三人，民事訴訟法第65條第1 項定有明文
    。本件被告以新光產物保險股份有限公司（下稱新光保險公
    司）係伊所駕駛車號5603-GU 自用小客貨車之保險人，與本
    件訴訟有法律上之利害關係，故依法聲請本院向新光保險公
    司告知訴訟，並提出汽車保險單影本為憑，於法有據，自應
    准許。
貳、實體方面
一、原告起訴主張：
  (一)原告之子張致嘉於民國97年12月13日21時56分無照駕駛車號
    728-BNA 重機車沿大同路由茶專路往銘傳大學方向行駛，行
    經龜山鄉○○村○○路691 號前中央分向限制線右彎路段時
    ，適逢被告己○○所駕駛車號5603-GU 自小客貨車沿大同路
    由銘傳大學往茶專路方向行駛，因被告超速行駛，且車輛行
    駛壓住中央分向限制線之雙黃線，又駕駛汽車未隨時注意車
    前狀況並保持隨時煞車之注意義務，而撞擊張致嘉致其傷重
    不治死亡。本件肇事地點路段有限速50公里之交通標誌，而
    被告所駕駛之汽車其煞車痕竟長達10.1公尺，參諸一般經驗
    、論理法則，被告駕駛車速顯逾時速70公里（即超速行駛）
    ，又被告辯稱遠遠即見到張致嘉駕駛機車滑向渠車道，卻未
    能緊急煞車，顯見其駕車並未隨時注意車前狀況，未隨時採
    取必要之安全措施。從而，被告違反道路交通規則第90、93
    、94、97條之規定，未依交通標誌限速行駛，未隨時注意車
    前狀況並採取必要之安全措施，未減速慢行，且在劃有分向
    限制線路段行駛入來車之車道內，則被告就張致嘉之受傷死
    亡顯具有歸責事由，應負過失責任，爰依民法第184 條、第
    191 之2 條、第192 條、第194 條及第196 條規定，請求被
    告賠償原告丙○○、戊○○非財產上之損害各為新台幣（下
    同）500 萬元、扶養費各為1,093,269 元及1,297, 328元、
    殯葬費339,120 元、機車毀損49,500元之損害，而本件兩造
    應各負擔二分之一過失責任，經此計算後被告應賠償原告丙○○3,216,195 元，賠償原告戊○○1,673,414 元。
  (二)臺灣省桃園縣區車輛行車事故鑑定委員會就本件車禍所為之
    鑑定意見，所用資料與實地不符，雖經再送臺灣省車輛行車
    事故覆議鑑定委員會鑑定，然僅係書面審視，所用數據也是
    相同，致無法突破真相，則該鑑定意見顯與事實不符，委無
    足採。茲將不符之多項理由具體臚列如下：
  1.依開車駕駛人習慣，在轉彎路段時大多會踩直線而越界行駛
    ，如對向有來車極易發生車禍。觀本案件，肇事路段為約27
    0 度之大轉彎，被告在肇事前並無煞車痕，而是在撞到機車
    後，煞車痕才在撞擊點之延長線約2.5 公尺開始，足證肇事
    前被告之車有逾越雙黃線行駛，侵害被害人之路權。
  2.若被害人先行滑倒，當滑倒至雙黃線上時，就常理而言，其
    一來一往必會有第二條刮地痕出現（因角度問題不會重疊）
    ，但在事故現場照片上卻僅有一條刮地痕，且若是被害人先
    行滑倒，為何其機車右側絲毫無擦痕，與常理不合，故原告
    主張被害人車禍前並無滑倒之情形。
  3.經查看事故現場照片，並無明顯之煞車痕，但觀現場事故圖
    ，卻有一條長達10.1公尺之煞車痕，此煞車痕是否有虛偽之
    意思？再換算被告之車速，約為時速35公里（參見交通部速
    度對照表），依當時此路段為夜間空曠無人之路況，依常理
    而言，一般汽車駕駛人不可能只有時速35公里而已。再觀現
    場散落物，起點在雙黃線上，而在起點之前方6.3 公尺處有
    一攤血跡，符合被撞後受傷流血。換言之，兩車碰撞之碰撞
    點在血跡往前推算6.3 公尺處發生，若被告車輛無越過雙黃
    線，則不會發生車禍。
  (三)按民法第191 條之2 但書規定係屬中間責任（過失推定），
    原告無須證明被告有過失，而係被告須證明伊已盡相當之注
    意義務，始可免責，且被告如證明縱加以相當之注意，亦無
    法免於損害之發生，尚非得為免責，是被告並無法證明其於
    防止張致嘉死亡損害之發生，已盡相當之注意，自應對原告
    負侵權行為損害賠償責任。
  (四)聲明：1.被告應給付原告丙○○3,216,195 元，及自起訴狀
    繕本送達翌日起至清償日止按週年利率百分之五計算之利息
    。2.被告應給付原告戊○○1,673,414 元，及自起訴狀繕本
    送達翌日起至清償日止按週年利率百分之五計算之利息。3.
    願供擔保請准宣告假執行。
二、被告則以：
  (一)本件車禍經臺灣省桃園縣區車輛行車事故鑑定委員會及臺灣
    省車輛行車事故覆議鑑定委員會鑑定結果，均認被告無肇事
    因素，桃園縣區車輛行車事故鑑定委員會之鑑定意見為：「
    張致嘉無照駕駛重機車行經中央分向限制線右彎路段，自行
    控車失當倒地滑行跨越分向限制線侵入對向車道為肇事原因
    ；己○○即被告駕駛自小客貨車無肇事因素」。嗣又經函請
    臺灣省車輛行車事故覆議鑑定委員會覆議，其研議結論為：
    「照臺灣省桃園縣區車輛行車事故鑑定委員會之鑑定意見」
    ，且被告因本件車禍所涉過失致人於死案件，亦業經桃園地
    方法院檢署檢察官以被告不具過失，而為不起訴處分。
  (二)本件車禍既經鑑定被告無肇事因素，復經偵查終結，認被告
    並無過失，自與侵權行為之構成要件不該當，被告即不負損
    害賠償責任：
  1.本件車禍之發生，係肇於被害人駕騎機車失控，而倒地滑行
    跨越分向限制線至被告所駕自小客貨車之前方，僅距約2、3
    公尺，被告實無從預見並採取安全措施，即無從期待被告有
    防範本件車禍發生之可能，自不具「應注意並能注意而不注
    意」之過失要件，即無過失可言。
  2.原告稱被告車輛壓住雙黃線，違反道路交通安全規則第97條
    第1 項第1 、2 款規定，係屬違反保護他人之法律，依民法
    第184 條第2 項規定，被告應負損害賠償責任云云。惟從原
    證六即道路交通事故現場圖及現場照片顯示，被告煞車痕均
    在被告車道內，並未壓到雙黃線，且依前揭98年度偵字第12
    846 號不起訴處分書（第2 頁第4-8 行）載：被告所駕駛之
    自小客貨車並未逾越雙黃線之事實，核與現場被害人之血跡
    在被告車道及被害人於現場所遺留之刮地痕長12.1公尺，呈
    偏左之走向，起始點在大同路往銘傳大學方向彎道中央附近
    ，終止處在大同路往銘傳大學靠近中央分向限制線附近乙節
    相合，是原告所稱顯不足採。又原告主張前開桃園縣區車輛
    事故鑑定委員會及臺灣省車輛行車事故覆議鑑定委員會之鑑
    定報告，以及前揭桃檢署檢察官不起訴處分書之認定，均與
    事實不符云云，然並未提出其他證據以資佐證，故其主張亦
    不足採。
  3.至原告稱民法第191 條之2 但書規定係屬中間責任（過失推
    定），原告無須證明被告有過失，而係被告須證明已盡相當
    之注意義務，始可免責云云。惟查「民法第一百九十一條之
    二前段規定：『汽車、機車或其他非依軌道行駛之動力車輛
    ，在使用中加損害於他人者，駕駛人應賠償因此所生之損害
    』，性質上屬侵權行為之特殊類型，至該條但書雖規定：『
    但於防止損害之發生，已盡相當之注意者，不在此限』，然
    其立法意旨僅在緩和駕駛人之責任（該條文立法理由參照）
    ，並非過失責任之推定，依首開說明，仍應由上訴人就被上
    訴人有過失乙節，負舉證責任」，此有臺灣新竹地方法院92
    年度小上字第33號裁判意旨可參。準此，原告主張被告應負
    侵權行為責任，即應就被告有過失負舉證責任，縱認係推定
    被告有過失，然本件車禍業經鑑定及偵結，均認被告並無過
    失，已如前述，是以，被告對於張致嘉受傷致死之結果，自
    不該當於侵權行為之構成要件，對原告等即不負損害賠償責
    任等語，資為抗辯。
  (三)聲明：1.原告之訴及假執行聲請均駁回。2.如受不利益判決
    ，願供擔保請准宣告免為假執行。
三、兩造不爭執事項
  (一)張致嘉於97年12月13日21時56分無照駕駛車號728-BNA 重機
    車沿大同路由茶專路往銘傳大學方向行駛，行經龜山鄉○○
    村○○路691 號前中央分向限制線右彎路段時，適逢被告己○○所駕駛車號5603-GU 自小客貨車沿大同路由銘傳大學往
    茶專路方向行駛，兩車發生碰撞致張致嘉傷重不治死亡。
  (二)被告因本件車禍所涉過失致人於死案件，業經桃園地方法院
    檢察署檢察官以98年度偵字第12846 號為不起訴處分在案（
    見本院卷第153 頁至第155 頁）。嗣原告聲請再議，經臺灣
    高等法院檢察署以99年度上聲議字第2149號處分書予以駁回
    （見臺灣桃園地方法院檢察署98年度偵字第12846 號偵查卷
    第29頁至第30 頁 ）。
  (三)原告戊○○就本件車禍事故業已領取汽車強制責任險之保險
    金150 萬元（見本院卷第9頁）。
  (四)系爭車牌728-BNA 重型機車為原告戊○○所有，於96年5 月
    30 日購買時價值49,500 元（見本院卷第21頁）。
四、本院之判斷
    原告主張被害人張致嘉車禍前並無先行滑倒之情形，本件係
    因被告駕車超速行駛，且車輛行駛壓住中央分向限制線之雙
    黃線，又駕駛汽車未隨時注意車前狀況並保持隨時煞車之注
    意義務，而撞擊張致嘉致其傷重不治死亡等情，為被告所否
    認，並以前揭情詞置辯。是本件之爭點厥為：(一)被害人張致
    嘉受有傷害之肇事原因為何？(二)被告就被害人張致嘉死亡之
    結果，是否應負過失責任？茲分別論述如下：
  (一)被害人張致嘉受有傷害之肇事原因為何？
  1.查本件肇事地點位於桃園縣龜山鄉○○村○○路691 號前中
    央分向限制線彎道；被告己○○自小客貨車前保桿左側出現
    部分受損，從左前車輪內檔泥沿車體左側下方至車尾左側下
    （右後車輪附近）均出現血點；張致嘉重機車車頭出現部分
    刮擦痕、座墊鬆脫車尾受損較為嚴重，車牌鬆脫右側排煙管
    、腳踏墊右側以及前檔板右側均出現較明顯之刮擦痕等情，
    此有臺灣桃園地方法院檢察署97年度相字第1989號偵查卷內
    之有桃園縣政府警察局龜山分局現場勘察報告及道路交通事
    故現場圖在卷可稽。再查，被告於警詢及偵訊時表示：「我
    駕駛自小客貨車由大同路往茶專路方向行駛要回家，車速40
    公里，發現危險狀況時距離約10公尺，對方由大同路往銘傳
    方向行駛，對方於我對向因彎道先行滑倒，至我車道與我左
    前車頭對撞…看到對方滑倒立刻剎車」等語、「我從龜山大
    同路往茶專路行駛，由我車道走，現場有個大轉彎，距離3
    、4 公尺，張機車剛好滑到我車道這邊，我剎車來不及，與
    我左前車頭碰撞，我左後輪有壓到張致嘉，我沒有超過雙黃
    線…有剎車，碰到時現場還沒有其他人，我停下時，有其他
    孩子跟來…」等語（見臺灣桃園地方法院檢察署97年度相字
    第1989號相驗卷、98年度偵字第12846 號偵查內之警訊、偵
    查筆錄、本院卷第101 頁），證人乙○○於偵訊時亦證稱：
    「我與張致嘉是朋友，我們當天是去龜山朋友家後要返家，
    有4 台機車，有2 部車在前面，張致嘉是第3 部，我是第4
    部，我與張致嘉距離約2 部車，現場是一個轉彎，張致嘉滑
    倒，滑倒後對方車剛好開過來，車子撞在一起，張致嘉彈開
    被對方車壓過去，現場沒有移動過，我車速60公里，張致嘉
    約有70、80公里，張致嘉滑倒與鄭車距離2 、3 公尺，剛滑
    倒車子就過來撞到，因為現場是個大轉彎，所以他有很靠近
    雙黃線，在雙黃線附近撞到，車子飛出去，張致嘉倒在車子
    底下，撞擊點在雙黃線附近，血跡位置在對方車道，對方車
    速應該30、40公里…」等語（見臺灣桃園地方法院檢察署97
    年度相字第1989號相驗卷內之偵訊筆錄、本院卷第101 頁）
    ，可認事發當時張致嘉行經肇事地右彎路段，控車失當倒地
    滑行跨越中央分向限制線，與對向直行被告自小客貨車撞擊
    而發生車禍。參酌現場照片及道路交通事故現場圖顯示，自
    小客貨車左前保險桿下緣破損，機車後方路面遺有明顯刮地
    痕，呈偏左之走向，起始點在大同路往銘傳大學方向彎道中
    央附近，終止處在大同路往銘傳大學車道靠近中央分向限制
    線附近，顯示機車與自小客貨車撞擊前已先倒地滑行造成前
    開刮地痕，推斷應係機車倒地滑行後始與自小客貨車左前保
    險桿發生觸擊。另觀之機車所造成之刮地痕與汽機車停止位
    置，及證人乙○○於本院證稱：「…到轉彎的地方，我看到
    張致嘉滑倒，對向的車子，開得蠻快的，就直接撞到張致嘉
    …」（見本院卷第120 頁背面），可認被害人張致嘉應係控
    車失當倒地滑行跨越中央分向限制線，與對向直行被告自小
    客貨車撞擊，臺灣省桃園縣區車輛行車事故鑑定委員會（下
    稱鑑定委員會）及臺灣省車輛行車事故覆議鑑定委員會（下
    稱覆議鑑定委員會）鑑定意見書均與本院認定相同，有鑑定
    委員會98年8 月7 日桃縣行字第0985202638號函所附桃縣鑑
    980477案鑑定意見書及覆議鑑定委員會98年9 月22日覆議字
    第0986203413號函在卷可查（見本院卷第99頁至第102 頁、
    第152 頁）。
  2.被告雖抗辯：鑑定委員會就本件車禍所為之鑑定意見，所用
    資料與實地不符，雖經再送覆議鑑定委員會鑑定，然僅係書
    面審視，所用數據也是相同，則該鑑定意見顯與事實不符云
    云。惟查，鑑定委員會鑑定意見書係根據警繪現場圖、現場
    照片及原告丙○○、被告己○○、證人乙○○之陳述作成，
    除就路況誤載為「雙向4 車道」外，其他部分並無錯誤，且
    被告並未提出其他證據資料以資佐證該鑑定意見書有何與事
    實不符，其泛言鑑定意見書與事實不符而否定其內容，殊未
    可採。
  3.綜上，本件事故發生原因應為被害人張致嘉控車失當倒地滑
    行跨越中央分向限制線，與對向直行被告己○○自小客貨車
    撞擊。
  (二)被告就被害人張致嘉死亡之結果，是否應負過失責任？
  1.原告於事發當時並無超速行駛：
    原告主張被告所行駛撞擊張致嘉地點之道路有限速50公里之
    交通標誌，而被告所駕駛之汽車卻於見及張致嘉機車滑向其
    車道時即剎車，然剎車痕竟長達10.1公尺，參諸一般經驗、
    論理法則，被告駕車時速顯逾70公里而超速行駛云云，為被
    告所否認。經查，被告於警詢時陳稱：「（問：車速？）40
    幾公里」（見桃園地方法院檢察署97年度相字第1989號卷第
    32 頁 ）、於本院審理中陳稱：「我的車速是在四、五十公
    里…」（見本院卷第121 頁背面）；而證人乙○○於警詢時
    證稱：「（問：車速？）我是60，死者約有70、80公里…」
    、「（問：對方車速？）30、40應該有」（見桃園地方法院
    檢察署97年度相字第1989號卷第32頁背面、第33頁），足證
    被告於事故發生當時車速應約為40公里。且按當事人或證人
    於案發時之供述較少權衡利害得失或受他人干預，依經驗法
    則，較之事後翻異之詞為可信，此即所謂案重初供原則。本
    件事故後被告陳稱其於事故發生當時車速約為40幾公里，佐
    以證人乙○○於警詢時亦證稱：我車速60公里，張致嘉約有
    60、70公里，對方車速應該30、40公里等語，並於該詢問筆
    錄記載之末行簽名，自足認被告當時之車速應約為40公里無
    誤。從而，證人乙○○於本院審理中證稱於警詢時並未稱被
    告車速為30、40公里云云，要難採信。又由被告所提呈之汽
    車煞車距離、行車速度及道路摩擦係數對照表觀之，行車速
    度若為每小時40至50公里間，其煞車距離因路面情況不同亦
    分別可能產生10.2公尺或10.5公尺之煞車痕（見本院卷第15
    7 頁），是以本件被告於事發當時車速每小時約為40公里，
    亦可能產生10.1公尺之剎車痕。從而，原告主張被告於事發
    時超速行駛，即非可採。
  2.被告並未違反道路交通安全規則第97條第1 項第2 款規定，
    在劃有分向限制線路段行駛入來車之車道內：
    原告復主張被告所駕駛之車輛壓住雙黃線，違反道路交通安
    全規則第17條第1 項第2 款規定云云，為被告所否認。查依
    現場照片及道路交通事故現場圖所載，被告所駕駛之自小客
    貨車並未越過中央分線限制線即雙黃線（見本院卷第74頁、
    第89頁），顯示被告車輛並未壓住雙黃線而駛入對向車道。
    又證人乙○○雖於本院審理中證稱：「…當時我看到被告的
    車子，是壓在雙黃線上，但我從追我朋友後回來，就沒有看
    到被告的車子在雙黃線上了。」（見本院卷第120 頁背面、
    第121 頁）。按鑑定意見書記載事發當時天候狀況為「晴；
    夜間無照明」（見本院卷第100 頁），按事發當時為晚間約
    10點且現場並無任何照明設備，可見視線應屬極度不佳，自
    難期證人乙○○於車禍瞬間可清楚辨識被告車輛是否壓住雙
    黃線，則自不得僅憑證人單方、片面之陳述即認定被告車輛
    於事發當時有壓住雙黃線。
  3.被告並無閃避、防止碰撞被害人之可能性：
    本件係被害人駕騎機車行經中央分向限制線右彎路段，自行
    控車失當倒地滑行跨越分向限制線侵入對向車道，始遭被告
    駕駛之自用小客貨車輾壓致死，而當時被告車速約40公里，
    被害人車速約70、80公里，則雙方接近時時速高達約110 公
    里，且被害人控車失當倒地高速滑行，其滑倒之行徑方向無
    從控制，而證人乙○○亦證述：被告自小客貨車當時僅距被
    害人約2 、3 公尺（見本院卷第121 頁背面），則被告對於
    被害人之機車失控倒地滑行至車輛前方，無從預見並採取安
    全措施，實難期待被告對於本件車禍之發生有閃避、防止碰
    撞被害人之可能性。
  4.另依鑑定委員會就本件車禍事件所為之鑑定意見書：「鑑定
    意見：一、張致嘉無照駕駛重機車行經中央分向限制線右彎
    路段，自行控車失當倒地滑行跨越分向限制線侵入對向車道
    為肇事原因。二、己○○駕駛自小客貨車無肇事因素。」等
    語。嗣又經覆議鑑定委員會覆議，其研議結論為：「照桃園
    縣區車鑑會之鑑定意見」，可知被告關於本件車禍事故損害
    之發生，並無故意過失可言。又被告因上開車禍經臺灣桃園
    地方法院檢察署以98年度偵字第12846號案件偵辦，經承辦
    檢察官調查後，以：「…本件係被害人駕騎機車行經中央分
    向限制線右彎路段，自行控車失當倒地滑行跨越分向限制線
    侵入對向車道，始遭被告駕駛之自用小客貨車輾壓致死，而
    被告當時僅距被害人約2 、3 公尺，對於被害人之機車失控
    倒地滑行至車輛前方，無從預見並採取安全措施，實難期待
    被告對於本件車禍之發生有防範之可能，是以被告對本件事
    故之發生，應無過失」等語（見本院卷第154 頁），亦以本
    件係因被害人張致嘉騎乘機車行經中央分向限制線右彎路段
    ，自行控車失當倒地滑行跨越分向限制線侵入對向車道以致
    肇事，被告所涉罪嫌不足而予以不起訴處分確定，亦為相同
    之認定。雖經原告提起再議，然已經臺灣高等法院檢察署以
    99年上聲議字第2149號處分書予以駁回等情，業經本院依職
    權調閱上開偵查卷宗核閱無訛，並有上開不起訴處分書在卷
    可參。故綜上各情，被告己○○就被害人張致嘉死亡之結果
    ，應不負過失責任。
  (三)至於原告於本院聲請就本件事故剎車痕、刮地痕、撞擊點、
    血跡、散落物之位置再送鑑定等情，惟從97年12月13日事發
    當時迄今已一年多，事故現場已無留存跡證之可能，此亦為
    原告所自認（見本院卷第187 頁），則再送鑑定亦是依據現
    場圖、現場照片等書面資料為鑑定。又原告主張臺灣桃園地
    方法院檢察署97年度相字第1989號相驗卷所附手繪及電腦繪
    製之道路交通事故現場圖，就10.1公尺之剎車痕標示矛盾，
    即手繪版本標示為B 車輛（即被告己○○之自小客貨車）剎
    車痕，電腦繪製版本則標示為A 車（即張致嘉之機車）剎車
    痕兩者不符合乙節，惟查證人即繪製現場圖之警員丁○○到
    庭證述：「電腦圖是錯的，是我同事王昶文畫的，他可能看
    錯了。煞車痕應該是Ｂ車的煞車痕，也就是被告己○○的煞
    車痕。手繪製現場圖是我繪製的，我同事應該是依據我繪製
    的現場圖去繪製的。我當時不會用電腦製作現場圖，我不知
    道他有繪製這個電腦圖」等語（見本院卷第212 頁反面、第
    213 頁），且事後兩造亦均不爭執該10.1公尺剎車痕為B 車
    之剎車痕，足證電腦繪製之現場圖所載A 車剎車痕10.1公尺
    為誤載，應以手繪之現場圖為準。原告另主張事故現場圖上
    並無明顯標示B 車是否有左右輪剎車痕，且B 車10.1公尺剎
    車痕距離中央分向限制線幾公分亦無標示一事，惟就此證人
    即員警丁○○證述：「他（指被告己○○）的左側輪距離雙
    向禁止超越線應該約為0.6 公尺。計算方式：路寬3.5 公尺
    ，被害人機車到達被告車子煞車痕之距離4.1 公尺，因此
    4.1 公尺減掉車道寬3. 5公尺，即是被告煞車痕距離雙向禁
    止超越線的距離」等語（見本院卷第213 頁反面），足見，
    被告己○○的左側輪距離雙向禁止超越線約為0.6 公尺，自
    無壓在雙黃線上或跨越對向車道之情事，且證人丁○○亦證
    述：「（問：依照現場圖所有跡證檢視，被告的車子有無壓
    在雙黃線上，或是跨越雙黃線侵入對向車道？）答：沒有。
    照片也顯示沒有」等語（見本院卷第213 頁），足見，原告
    主張被告己○○的車子有壓在雙黃線上及跨越雙黃線侵入對
    向車道云云，顯屬無據。況且無論係手繪或電腦繪製之道路
    交通事故現場圖，均顯示B 車（即被告己○○之自小客車）
    剎車痕跡並未壓在雙黃線上，亦未跨越對向車道，且事故現
    場已無留存跡證，而再送鑑定只能依據現場圖、現場照片等
    書面資料為鑑定，而依現有書面資料顯示已無再重新鑑定之
    必要，是本院認本件事故並無再送鑑定之必要。另原告又聲
    請本院至現場測量乙事，惟從97年12月13日事發當時迄今已
    一年多，事故現場已無留存任何跡證之可能，此亦為原告所
    自認（見本院卷第187 頁），本院自無再重新至現場測量之
    必要。
  (四)綜上所述，本件被告所駕車輛雖與原告之子即被害人張致嘉
    所騎乘車輛發生撞擊，致張致嘉死亡，惟被告就本件事故之
    發生既無過失可言，已如前述，則被告自不須就原告因系爭
    車禍事故所遭逢之損害負任何損害賠償責任。從而，原告丙○○、戊○○依侵權行為法律關係，請求被告分別給付3,21
    6, 195元、1,673,414 元，及均自起訴狀繕本送達之翌日起
    至清償日止，按年息5 ％計算之利息，為無理由，應予駁回
    。又原告之訴既經駁回，則其假執行之聲請即失所附麗，爰
    併予駁回，併此敘明。
五、因本件事證已臻明確，兩造其餘主張陳述及所提之證據等攻
    擊防禦方法，均毋庸再予審酌，附此敘明。
六、據上論結，本件原告之訴為無理由，依民事訴訟法第78條，
    判決如主文。
中    華    民    國    99    年    9     月    13    日
                  民事第三庭    法  官  黃漢權
以上正本係照原本作成
如對本判決上訴，須於判決送達後 20 日內向本院提出上訴狀。
如委任律師提起上訴者，應一併繳納上訴審裁判費。
中    華    民    國    99    年    9     月    13    日
                            書記官  郭玉芬

司法院資訊處製作；財團法人民間司法改革基金會備份。
